【裁判字號】    97,消債抗,266
【裁判日期】    980123
【裁判案由】    聲請更生程序
【裁判全文】
臺灣高雄地方法院民事裁定           97年度消債抗字第266號
抗  告  人
即  債務人  甲○○
上列抗告人因聲請更生程序事件，對於中華民國97年9月1日本院
97年度消債更字第697號裁定提起抗告，本院裁定如下：
    主  文
抗告駁回。
抗告費用新台幣壹仟元由抗告人負擔。
    理  由
一、抗告意旨略以：抗告人即債務人（以下簡稱抗告人）前因不
    能清償金融機構債務，於民國95年間依銀行公會協商機制與
    最大債權銀行即台新國際商業銀行股份有限公司（下稱台新
    銀行）就當時欠款金額新臺幣（下同）2,580,503 元達成分
    期還款協議，同意自95年8 月起，以分120 期，利率3.88%
    ，每月10日繳納25,979元之方式償還。然因抗告人負債與日
    常支出大於收入，實有不可歸責於己之事由，而無法繼續履
    行，，爰依法聲請更生。惟原裁定竟漏未審酌抗告人除上開
    協議還款外，每月尚應繳納房屋貸款13,927元，即逕認抗告
    人履行協議並無不足而無重大困難，而駁回其聲請．於法自
    屬有誤。為此，爰依法提起本件抗告，請求廢棄原裁定，並
    准予裁定開始更生程序等語。
二、按「聲請更生或清算不合程式或不備其他要件者，法院應以
    裁定駁回之」、「債務人與金融機構協商成立者，不得聲請
    更生或清算。但因不可歸責於己之事由，致履行顯有重大困
    難者，不在此限」、「本條例施行前，債務人依金融主管機
    關協調成立之中華民國銀行公會會員辦理消費金融案件無擔
    保債務協商機制與金融機構成立之協商，準用前項之規定」
    ，消費者債務清理條例第8 條前段、第151 條第5 項、第6
    項分別定有明文。是債務清償方案成立後，應由債務人按其
    條件履行，如因事後發生情事變更，在清償期間收入或收益
    不如預期，致該方案履行困難甚或履行不能，因不可歸責於
    己，始能准許債務人聲請更生或清算，以避免債務人任意毀
    諾已成立之協商，濫用更生或清算之裁判上債務清理程序。
    從而，所謂「不可歸責於己之事由」，應係指客觀上聲請人
    之支出增多，或收入、收益減少，非其成立協商時所能預期
    ，諸如物價上漲而成本增加、家屬患病等以致支出增加，或
    因病無法工作、僱佣之公司倒閉或裁員、失業、減薪等以致
    收入減少等情形，始足當之。
三、經查：
(一)抗告人於95年間依金融主管機關協調成立之中華民國銀行公
    會會員辦理消費金融案件無擔保債務協商機制，就當時欠款
    債務2,580,503 元與台新銀行成立協商，自95年8 月起，分
    120 期，利率3.88% ，每月10日繳納25,979元，依各債權銀
    行債權金額比例清償各項債務，至全部清償為止等情，有協
    議書、無擔保債務還款計劃各1 紙在卷可稽（見原審卷第36
    頁至第37頁），堪予認定。
(二)聲請人95、96年薪資收入均為586,308 元，有財政部台灣省
    南區國稅局綜合所得稅各類所得資料清單在卷可憑（見原審
    卷第15頁、第16頁），換算聲請人於協商時平均月薪為48,8
    59元，聲請人提出每月薪資單所載97年5 月份薪資雖為41,0
    75元，然加計年終、考績獎金等，堪認聲請人平均每月收入
    於協商成立後並無明顯差異，則聲請人主張其有不可歸責於
    己之事由致顯有重大困難，已難認屬實。
(三)又本件抗告人主張除協議還款金額外，其每月尚有房貸支出
    13,927元，固提出土地、建物登記謄本及臺灣土地銀行客戶
    往來明細查詢為憑（見本院卷第4 頁至11頁）。惟抗告人於
    抗告狀中自承，依其目前平均薪資收入為48,859元，扣除每
    月須支出之必要生活費用7,927 元（含個人膳食費4,500 元
    、醫療費810 元、稅賦開支341 元、健保費586 元、勞保費
    599 元、水費157 元、電費366 元等）、協商月付款25,979
    元及房貸13,927元，尚餘1,024 元可資運用，有其抗告狀在
    卷可稽（見本院卷第4 頁），顯見抗告人之收支狀況足以負
    擔原協議月付還款金額，並無任何困難可言。且依抗告人所
    提出之協議還款存摺資料（見原審卷第41頁至第44），顯示
    抗告人截至97年7 月9 日仍依約繳納協商款項，而財團法人
    金融聯合徵信中心所出具之信用報告（見原審卷第9 頁）亦
    載明抗告人仍正常履行協議中，益見抗告人陳稱其負債與日
    常支出大於收入，有不可歸責於己之事由而無法繼續履行原
    協商條件等語，非屬實情，自不可採。準此，抗告人既未舉
    證說明有何情事變更之情，且抗告人目前履行協商條件並無
    困難，又抗告人既有固定收入，縱將來一時履行不便，亦得
    經由與個別債權銀行協商之程序求取適當履債，堪認抗告人
    尚無因不能歸責於己之事由而致履行顯有重大困難之情形存
    在。
四、綜上所述，本件抗告人聲請更生，既無法立證證明其確於與
    台新銀行達成前揭協商後，有何客觀上不能歸責於己之事由
    致履行困難，原審以此為由裁定駁回抗告人更生之聲請，並
    無違誤。抗告意旨指摘原裁定不當，求予廢棄另為裁定，為
    無理由，應予駁回。
五、據上論結，本件抗告為無理由，依消費者債務清理條例第11
    條第2 項、第15條，民事訴訟法第495 條之1 第1 項、第44
    9 條第1 項、第95條、第78條，裁定如主文。
中    華    民    國    98    年    1     月    23    日
                  民事第六庭  審判長法  官  楊國祥
                                    法  官  李怡諄
                                    法  官  林書慧
上為正本係照原本作成
本件不得抗告
中    華    民    國    98    年    1     月    23    日
                            書  記  官  莊豐源


司法院資訊處製作；財團法人民間司法改革基金會備份。
